【裁判字號】    89,上訴,1427
【裁判日期】    891212
【裁判案由】    懲治盜匪條例等
【裁判全文】
臺灣高等法院高雄分院刑事判決    八十九年度上訴字第一四二七號
    上訴人
    即被告  戊○○
    指定辯護人  本院公設辯護人  李佩娟
右上訴人因盜匪案件，不服臺灣高雄地方法院八十九年度訴字第二０七四號中華民國
八十九年七月二十五日第一審判決（起訴案號：臺灣高雄地方法院檢察署八十八年度
偵字第一六九四四號），提起上訴，本院判決如左：
      主      文
原判決撤銷。
戊○○共同以非法方法，剝奪人之行動自由，處有期徒刑柒月。
      事      實
一、戊○○因陳勝利積欠其父劉世仁及姐姐劉秀鳳約新臺幣（下同）六百萬元之債務
    ，仍未獲清償，且陳勝利又避不見面，而心生不滿，竟於民國八十七年十二月八
    日十六時三十分許，夥同綽號「凱仔」、「生仔」及「奇仔」等不詳姓名之成年
    男子，進入位於高雄縣大寮鄉○○○路一一二之五號勝仁診所內陳勝利居住處，
    欲找尋陳勝利索債。四人分持西瓜刀進入勝仁診所後，便向在藥局內當班之藥劑
    師丙○○及護士丁○○質問陳勝利是否在二樓房間內，經許女二人表示陳勝利不
    在後，戊○○等四人唯恐許女二人通知陳勝利避債，竟共同基於妨害自由之犯意
    聯絡，其中三人以西瓜刀控制住藥劑師丙○○及護士丁○○，喝令不要亂動，剝
    奪該二人之行動自由，戊○○則逕至二樓尋找陳勝利，並破壞二樓房間門鎖及抽
    屜鎖（無故侵入住宅及毀損部分未據告訴），前後約一小時，該二女子之行動自
    由均受剝奪。
二、案經高雄縣警察局林園分局報請臺灣高雄地方法院檢察署檢察官偵查起訴。
      理      由
一、訊據被告戊○○固坦承有於上開時地進入勝仁醫院一、二樓及破壞二樓房間門鎖
    、抽屜鎖與部分物品之事實，惟矢口否認有任何妨害他人自由之犯行，辯稱：勝
    仁診所是陳勝利所開設，而該診所二樓房間是陳勝利在使用，因陳勝利欠伊父親
    劉世仁及劉秀鳳六百萬元，伊始前往尋找陳勝利，伊到勝仁診所時，並未持西瓜
    刀、拐杖鎖及限制丙○○、丁○○之行動自由云云。惟查：
（一）被告曾於八十七年十二月八日十六時三十分許，夥同綽號「凱仔」「生仔」及
      「奇仔」等三名不詳姓名之成年男子，進入勝仁診所內，被告先至藥局內向藥
      劑師丙○○探問老闆（即陳勝利）有無在診所內，許女答稱該診所老闆已換人
      ，並不姓陳後，接著被告等四人拿出西瓜刀押著許女及護士丁○○，前後約一
      小時，都有二、三人押著，此經丙○○於警偵訊中供甲，丁○○於偵查中亦供
      稱：有一人上樓，他們有拿刀叫我們不要動；被告亦坦承由其一人上二樓毀損
      房門及屋內抽屜鎖，並翻箱倒櫃找尋陳勝利有住於此地之資料證據，此外又有
      現場之零亂照片七張可稽，被告雖以未攜帶西瓜刀置辯，然以證人與被告間，
      未有嫌隙，實無設詞攀誣之理，再佐以證人二人與被告，同處於勝仁診所內達
      一小時之久，對被告是否攜有西瓜刀，印象自應甚為深刻，故證人上開證詞與
      事實相符，應堪採信。顯見被告與不詳姓名之男子共四人，應有分持西瓜刀進
      入勝仁診所之事實至甲。被告否認犯罪，係卸責之詞不足採信，其罪證甲確，
      應依法論科。
（二）勝仁診所並非由陳勝利所經營，惟據證人乙○○於本院審理中結證稱：陳勝利
      係伊朋友的哥哥，陳勝利常去勝仁診所走動，且有時會住在二樓房間內，陳勝
      利亦有該房間門之鑰匙等語；及證人丙○○結證所述：勝仁診所以前之老闆好
      像是陳勝利，雇用伊至診所服務者，即是陳勝利等詞（以上均見原法院八十八
    年十二月十日訊問筆錄），及證人陳勝利於本審理時結證稱：勝仁診所是伊弟
      弟陳勝興所經營，伊有時晚上會去該診所睡覺，八十八年十月左右，被告曾去
      該處找伊等語（見原法院八十九年六月二十三日訊問筆錄）足證勝仁診所與陳
      勝利間，存在有密切之關係，是以被告所辯前往診所之目的是為尋找陳勝利之
      情，即非無稽，應堪採信。至於陳勝利與被告之父親劉世仁及姐姐劉秀鳳間，
      有債權債務關係存在，復經證人劉世仁及劉秀鳳到庭證述在卷，且核與證人陳
      勝利所述：伊與劉世仁及劉秀鳳曾一起跟過會，伊標取會款後，均由劉世仁為
      伊繳交死會會款，詳細積欠金額大約有六百萬元等語（見原法院八十九年六月
      十四日訊問筆錄），此外並有由陳勝利及其妻柯芳華所簽發之本票九紙及互助
      會單一紙附卷憑參，顯見被告之父劉世仁及姐姐劉秀鳳間有六百萬元之債務關
      係存在之事實，亦堪認定，故被告所辯至勝仁診所之意，是為尋找陳勝利索取
      債務一情，尚非虛詞，應予採信。
二、核被告所為，係犯刑法第三百零二條第一項剝奪他人行動自由罪，公訴人漏未斟
    酌被告前往勝仁診所之目的係為索債，而認被告所為係犯懲治盜匪條例第五條第
    一項之普通盜匪罪，然查被告主觀上認為陳勝利住於該處，縱如乙○○於警訊時
    供稱診所內損失新台幣四萬五千元、刮鬍刀及電動牙刷等物，姑不論被告堅決否
    認有拿取上述之物，縱有其事，被告亦是以上述之物為陳勝利所有，以抵債之意
    而拿取，尚難認被告有不法所有意圖，核與盜匪罪之以不法所有為構成要件不符
    ，惟公訴人就被告妨害自由犯行，於起訴書內業已及，本案起訴法條尚有未洽
    ，應予變更；被告與其他不詳姓名者三人有犯意連絡行為分擔，為共同正犯，被
    告同時剝奪二人之自由，係一行為犯二罪名，為想像競合犯，原審據以論罪科刑
    ，固非無見，但查被害人二女子之行動自由已被剝奪約一小時，原審以強制罪論
    科，即有未合，被告上訴否認犯罪，固無足取，惟原判決既有可議，自應予以撤
    銷改判。爰審酌被告僅為索債，竟不惜於光天化日之下，公然持刀進入公眾可得
    出入之場所，並毀損勝仁診所內之物品，行徑甚為大膽囂張，且於犯罪後猶飾詞
    圖卸，冀免刑責，顯見其犯罪後之態度非佳等一切情狀，量處如主文所示之刑。
    至於被告所持之西瓜刀，雖係供本案犯罪所用之物，惟無法證甲係屬被告及其他
    不詳共犯男子所有，不予沒收。
據上論斷，應依刑事訴訟法第三百六十九條第一項前段、第三百六十四條、第二百九
十九條第一項前段、第三百條、刑法第二十八條、第三百零二條第一項、第五十五條
、罰金罰鍰提高標準條例第一條前段，判決如主文。
本案經檢察官邱榮藏到庭執行職務。
中    華    民    國     八十九     年      十二      月     十二   日
                              臺灣高等法院高雄分院刑事第五庭
                                  審判長法官  張甲松
                                        法官  任森銓
                                        法官  江泰章
右正本證甲與原本無異。
如不服本判決，應於判決送達後十日內向本院提出上訴狀，其未述理由者並應於提
出上訴狀後十日內向本院補提理由書（應附繕本)。
                                      書記官  黃一秋
中    華    民    國     八十九     年      十二      月     十三   日
附錄：本判決論罪科刑法條：
刑法第三百零二條第一項
私行拘禁或以其他非法方法，剝奪人之行動自由者，處五年以下有期徒刑、拘役或三
百元以下罰金。
                                                                        Ｄ


司法院資訊處製作；財團法人民間司法改革基金會備份。
